臺灣嘉義地方法院刑事判決
111年度金訴字第167號
公  訴  人  臺灣嘉義地方檢察署檢察官
被      告  邵瑞文




上列被告因加重詐欺等案件，經檢察官提起公訴（111年度偵緝
字第198號），本院判決如下：
    主      文
甲○○共同犯洗錢防制法第十四條第一項之洗錢罪，處有期徒刑肆
月，併科罰金新臺幣壹萬元，罰金如易服勞役，以新臺幣壹仟元
折算壹日。
未扣案犯罪所得新臺幣壹萬伍仟元沒收之，於全部或一部不能沒
收或不宜執行沒收時，追徵其價額。　
    事實及理由
壹、犯罪事實
    甲○○與真實姓名年籍資料不詳、綽號「小博」之人(無證據
    證明有未滿18歲之人，亦無證據證明成員達3人以上）共同
    意圖為自己不法所有，基於詐欺取財及意圖隱匿特定犯罪所
    得來源而移轉犯罪所得之犯意聯絡，先由「小博」以LINE通
    訊軟體暱稱「謝○○-OK-忠訓貸款中心」向不知情之張○○（業
    經檢察官為不起訴處分確定）取得其所申辦合作金庫商業銀
    行股份有限公司(下稱合作金庫)帳號000-0000000000000號
    帳戶（下稱本案帳戶）翻拍照片，再於民國110年11月29日
    上午某時許，撥打電話予乙○○佯稱「資金周轉不靈需要借款
    」等語，致乙○○陷於錯誤而於同日上午11時1分許，在址設
    新竹市○區○○街00號之合作金庫竹塹分行臨櫃存入新臺幣（
    下同）5萬元至本案帳戶，甲○○隨即依「小博」指示搭乘臺
    灣高鐵至嘉義站下車後，再搭乘由不知情之李○○所駕駛車牌
    號碼000-00號計程車前往嘉義縣○○市○○○路0號下車；而不知
    情之張○○則依「小博」指示於同日下午2時32分至37分自本
    案帳戶內提領15萬元（其中10萬元與本案無關）後，在朴子
    市○○○路00號前交付其所提領款項予甲○○。甲○○收款後再搭
    乘李○○所駕駛之計程車返回高鐵嘉義站轉搭臺灣高鐵至臺中
    站後，在臺中市烏日區某公園內將收取款項轉交予「小博」
    並從中獲取1萬5000元報酬。
貳、認定犯罪所憑之證據及理由
一、被告以外之人於審判外之陳述，雖不符刑事訴訟法第159條
    之1至第159條之4之規定，而經當事人於審判程序同意作為
    證據，法院審酌該言詞陳述或書面陳述作成時之情況，認為
    適當者，亦得為證據。當事人、辯護人於法院調查證據時，
    知有第159條第1項不得為證據之情形，而未於言詞辯論終結
    前聲明異議者，視為有前項之同意，刑事訴訟法第159條之5
     第1項、第2項規定甚明。本判決所引用之傳聞證據，檢察
    官、被告甲○○於審判程序中均同意作為證據使用，或知有傳
    聞證據之情形而未於言詞辯論終結前聲明異議，本院審酌該
    等證據作成時之情況，並無違法取證之情形，又與本案有關
    聯性，認為以之作為證據應屬適當，均具有證據能力。
二、上揭犯罪事實，業據被告坦承不諱(偵緝198卷第5頁至第11
    頁、偵緝198卷第48頁至第50頁、本院卷第70頁)，核與告訴
    人乙○○（警279卷第11頁至第12頁）指訴及證人張○○（警279
    卷第1頁至第4頁、警279卷第5頁至第9頁、偵3465卷第32頁
    至第34頁）與李○○（警279卷第13頁至第16頁、警279卷第17
    頁至第19頁）證述內容大致相符，並有告訴人之內政部警政
    署反詐騙諮詢專線紀錄表、新竹市警察局第三分局中華派出
    所受理詐騙帳戶通報警示簡便格式表、新竹市警察局第三分
    局中華派出所受理各類案件紀錄表、受（處）理案件證明單
    （警279卷第95頁至第103頁）、告訴人與詐騙集團間LINE對
    話紀錄截圖（警279卷第105頁至第111頁）、張○○與詐騙集
    團通訊軟體對話紀錄截圖（偵3465卷第37頁至第44頁）、合
    作金庫朴子分行111年1月14日合金朴子字第1100004240號函
    附本案帳戶客戶基本資料、交易明細（警279卷第81頁至第9
    3頁）、張○○提領贓款之監視器擷取照片（警279卷第55頁至
    第56頁）、張○○交付贓款予被告之監視器擷取照片（警279
    卷第57頁至第62頁）、車號000-00號計程車及李○○之手機通
    訊紀錄翻拍照片（警279卷第63頁）、通聯調閱查詢單、通
    聯記錄、雙向通聯基地臺與取款地相對位置圖（警279卷第6
    7頁至第73頁）、臺灣嘉義地方檢察署111年度偵字第3465號
    檢察官不起訴處分書（偵3465卷第80頁至第83頁）可佐，本
    案事證明確，被告犯行堪以認定，應依法論科。
參、論罪科刑
一、核被告所為，係犯刑法第339條第1項之詐欺取財罪及洗錢防
    制法第14條第1項之洗錢罪。被告與「小博」有犯意聯絡及
    行為分擔，為共同正犯。被告以一行為觸犯詐欺取財罪及洗
    錢罪為想像競合犯，應依刑法第55條前段規定，從重以洗錢
    罪處斷。被告和「小博」利用不知情之張○○及李○○遂行其犯
    行，為間接正犯。
二、公訴意旨雖認被告係犯刑法第339條之4第1項第2款之三人共
    同犯詐欺取財罪等語，惟刑法第339條之4第1項所列各款加
    重詐欺罪之構成要件事實既為刑罰權成立之事實，即屬於嚴
    格證明事項，然依被告供稱係受「OK忠訓公司」指示前往收
    款(偵緝198卷第49頁)並將款項交付予「小博」，且實際上
    僅與「小博」接觸、見面等語(本院卷第56頁、第70頁)，而
    實務上施用詐術者一人分飾多角之情形亦所在多有，自無法
    排除LINE通訊軟體暱稱「謝○○-OK-忠訓貸款中心」之人與「
    小博」為同一人，且卷內亦無證據顯示除被告及「小博」外
    有其他共犯共同施行本案詐術而人數達3人以上或有未滿18
    歲之少年共犯，自不能單憑此類犯罪常有多名共犯之臆測，
    即遽認本案符合「3人以上共同犯之」之加重詐欺成立要件
    ，公訴意旨此部分認定容有未洽，惟起訴之基本社會事實同
    一，且本院於審理中已告知被告此罪名以供答辯（本院卷第
    69頁）而無礙其防禦權行使，爰依刑事訴訟法第300條規定
    變更起訴法條。
三、犯洗錢防制法第14條、第15條之罪，在偵查或審判中自白者
    ，減輕其刑，洗錢防制法第16條第2項定有明文。被告所為
    洗錢犯行已於審理時自白犯罪，應依洗錢防制法第16條第2
    項之規定，減輕其刑。
四、爰審酌被告在本案分工中非立於主導角色，僅接受「小博」
    指示負責收款之行為分擔，然使「小博」得以逃避犯罪查緝
    ，影響社會正常交易安全，不啻助長詐欺犯罪風氣並造成告
    訴人受有財產損害，同時增加告訴人尋求救濟困難而迄今未
    獲賠償，所為應予非難，惟考量被告犯後始終坦承犯行，兼
    衡被告自陳五專肄業之智識程度，未婚、無子女，觀察、勒
    戒執行前從事屠宰業，獨居，家境勉持等一切情狀，量處如
    主文所示之刑，併就罰金部分併諭知易服勞役之折算標準。
    至被告所犯之罪雖不得易科罰金，然依刑法第41條第3項之
    規定，仍得聲請易服社會勞動，附此敘明。
五、被告本案犯罪所得即報酬1萬5000元雖未扣案，仍應依刑法
    第38條之1第1項、第3項規定宣告沒收，於全部或一部不能
    沒收或不宜執行沒收時，追徵其價額。至其餘扣案物均與本
    案無關，不予宣告沒收。　
肆、不另為無罪諭知部分
一、公訴意旨另以：被告加入LINE通訊軟體暱稱「謝○○-OK-忠訓
    貸款中心」所屬詐欺集團而為本案犯行，因認被告另涉犯組
    織犯罪防制條例第3條第l項後段之參與犯罪組織罪嫌等語。
二、犯罪事實應依證據認定之，無證據不得認定犯罪事實；不能
    證明被告犯罪或其行為不罰者，應諭知無罪之判決，刑事訴
    訟法第154條第2項、第301條第1項分別定有明文。另組織犯
    罪防制條例第3條第1項所稱之「犯罪組織」，除需有三人以
    上之成員外，且該組織同時亦應具有「持續性」及「牟利性
    」之性質。
三、被告固參與本案犯行，然檢察官並未提出其他證據足資證明
    除被告及「小博」外有其他共犯共同施行本案詐術，業如前
    述，即無從認定本案係具有「三人以上之成員」，且被告供
    稱僅與「小博」為本案犯行1次(偵緝198卷第49頁、本院卷
    第56頁、第70頁)，亦難認屬參與有「持續性」之組織而該
    當前揭規定所稱之「犯罪組織」，自不得以組織犯罪防制條
    例第3條第1項後段參與犯罪組織之罪名相繩，此部分原應為
    無罪之諭知，惟此部分如成立犯罪與前開成罪部分具有想像
    競合之裁判上一罪關係，爰不另為無罪之諭知。
據上論斷，應依刑事訴訟法第299條第1項前段、第300條（依刑
事判決精簡原則，僅記載程序法條），判決如主文。
本案經檢察官郭志明提起公訴，檢察官楊麒嘉到庭執行職務。
中　　華　　民　　國　　111 　年　　6 　　月　　30　　日
                  刑事第八庭  審判長法  官  謝其達
                                    法  官  鄭諺霓
                                    法  官  盧伯璋
以上正本證明與原本無異。
如不服本判決應於收受判決後20日內向本院提出上訴書狀，並應敘述具體理由；其未敘述上訴理由者，應於上訴期間屆滿後20日內向本院補提理由書（均須按他造當事人之人數附繕本）「切勿逕送上級法院」。告訴人或被害人如對於本判決不服者，應具備理由請求檢察官上訴，其上訴期間之計算係以檢察官收受判決正本之日期為準。　　　　　　　　　　　　　　　　　　
中　　華　　民　　國　　111 　年　　6 　　月　　30　　日
                                    書記官  曹瓊文
附錄本案論罪科刑法條全文：　　
洗錢防制法第14條
有第二條各款所列洗錢行為者，處7 年以下有期徒刑，併科新臺
幣5 百萬元以下罰金。
前項之未遂犯罰之。
前二項情形，不得科以超過其特定犯罪所定最重本刑之刑。　　
刑法第339條第1項：
意圖為自己或第三人不法之所有，以詐術使人將本人或第三人之
物交付者，處5 年以下有期徒刑、拘役或科或併科50萬元以下罰
金。